臺灣雲林地方法院民事簡易判決
110年度虎簡字第50號
原      告  邱賢明  
訴訟代理人  黃世直  
上列原告與被告雲林地院民事執行處、邱書俞間請求廢棄裁定事
件，本院不經言詞辯論，判決如下：
    主  文
原告之訴駁回。
訴訟費用由原告負擔。
    事實及理由
一、原告起訴主張：訴外人白龍興於民國100年8月23日，持如附
    表所示之本票，擅自以原告名義具狀提出本票裁定聲請狀，
    對訴外人王雁聲請本票裁定，經被告雲林地院民事執行處之
    司法事務官即被告邱書俞於100年8月30日以100年度司票字
    第278號民事裁定（下稱系爭本票裁定）准許在案，惟依票
    據法第22條規定，票據上之權利，對匯票承兌人及本票發票
    人自到期日起算，見票即付之本票自發票日起算三年間不行
    使而消滅，如附表所示本票發票日88年4月1日，從88年6月3
    0日起算三年至91年7月1日時效消滅，成為無效票，訴外人
    白龍興於100年8月23日以原告名義所提出之本票裁定聲請案
    已是完全時效消滅的無效票，被告邱書俞代表法院之執法人
    員，未依票據法第22條之規定審查票據時效，竟違背法令於
    100年8月30日裁定准予聲請，乃違背法令錯誤之裁定，故系
    爭本票裁定應予作廢，被告邱書俞做成之系爭裁定係將無效
    票據違背法令錯誤之裁定，應予判決廢棄。並聲明：系爭本
    票裁定書應判決廢棄作廢。
二、按原告之訴，依其所訴之事實，在法律上顯無理由者，法院
    得不經言詞辯論，逕以判決駁回之，民事訴訟法第249條第2
    項第2款定有明文，依同法第436條第2項規定於簡易訴訟程
    序適用之。所謂原告之訴，依其所訴之事實，在法律上顯無
    理由者，係指依原告於訴狀內記載之事實觀之，在法律上顯
    然不能獲得勝訴之判決者而言（最高法院62年度台上字第84
    5號判決參照）。
三、原告固提出民事本票裁定聲請狀、如附表所示本票、系爭本
    票裁定、本院110年度虎簡字第17號裁定（均影本）為證。
    惟本票執票人，依票據法第123條規定，聲請法院裁定許可
    對發票人強制執行，係屬非訟事件，此項聲請之裁定，及抗
    告法院之裁定，僅依非訟事件程序。本票發票人所提之時效
    抗辯，乃屬實體法律關係存否之事項，本不屬非訟事件程序
    所得究。是原告於本件主張該次聲請本票裁定之非訟事件程
    序中如附表所示本票之票據請求權已經時效消滅，應由該次
    非訟事件承辦人員予以實體審查而駁回該事件中「聲請人之
    聲請」云云，即非有據。系爭本票裁定事件承辦人員即被告
    邱書俞按非訟事件程序從形式審查，自無原告所指未依票據
    法第22條審查票據請求權時效之違背法令之違誤。至於原告
    所稱「遭訴外人白龍興冒名聲請」乙節，僅屬原告與訴外人
    白龍興間實體爭執，亦不影響本院上開認定。且系爭本票裁
    定事件業經當事人具狀表示撤回聲請而終結，經本院調閱系
    爭本票裁定事件卷宗查核無訛，系爭本票裁定並無法實質有
    效的執行，難認原告有請求法院判決之現實上必要，在法律
    上即無受判決之現實利益，不能認為有客觀訴之利益情形。
    再者，被告民事執行處僅為本院內部單位，並無當事人能力
    ，而系爭本票裁定事件之非訟程序既經撤回終結在案，原承
    辦之司法事務官即被告邱書俞自無再撤銷系爭本票裁定之職
    能。從而，原告以前開情詞為由提起本件訴訟，請求無當事
    人能力之本院民事執行處及承辦之司法事務官邱書俞撤銷系
    爭本票裁定，即屬無據，原告提起本件請求廢棄系爭本票裁
    定，依其所主張之事實，在法律上顯無理由，復無可補正，
    爰依民事訴訟法第249條第2項第2款規定，不經言詞辯論，
    逕以判決駁回之。
四、依民事訴訟法第436條第2項、第249條第2項第2款、第78條
    ，不經言詞辯論，判決如主文。
中　　華　　民　　國　　110 　年　　5 　　月　　19　　日
                  虎尾簡易庭  法  官  黃麗文
以上正本證明與原本無異。
如不服本判決，應於判決送達後20日內向本庭（臺灣雲林地方法
院虎尾簡易庭）提出上訴狀。（須按他造當事人之人數附繕本）
。
中　　華　　民　　國　　110 　年　　5 　　月　　19　　日
    　　　　　　　　　　　　　書記官  曾鈺仁

附表：
編號 發票日 票面金額 （新臺幣） 到期日 利息起算日 票據號碼 001 88年4月1日 30,000元 88年6月30日 88年6月30日 TH0000000